【裁判字號】    99,交聲,1317
【裁判日期】    990517
【裁判案由】    聲明異議
【裁判全文】
臺灣高雄地方法院交通事件裁定        99年度交聲字第1317號
原處分機關  交通部公路總局高雄區監理所
代  表  人  劉育麟
異  議  人
即受處分人  甲○○
上列異議人即受處分人因違反道路交通管理處罰條例案件，對於
交通部公路總局高雄區監理所於民國99年4 月26日所為之裁決處
分（案號：高監營裁字第裁80-N00000000號）聲明異議，本院裁
定如下：
    主  文
原處分撤銷。
甲○○汽車駕駛人，駕駛輕型機器腳踏車經測試檢定酒精濃度超
過規定標準，處吊扣輕型機器腳踏車駕駛執照拾貳個月及接受道
路交通安全講習。
    理  由
一、原處分意旨略以：異議人即受處分人甲○○（下稱異議人）
    於民國98年10月27日21時19分許，酒後駕駛車牌號碼ZLL-29
    5 號輕型機車，行經高雄縣鳥松鄉○○路與文海路口為警攔
    檢，舉發其「酒後駕車，呼氣酒精濃度達每公升1.04毫克」
    之違規事實，嗣由原處分機關依道路交通管理處罰條例第35
    條第1 項第1 款規定，裁處異議人吊扣大貨車普通駕駛執照
    12個月，並應參加道安講習，另依行政罰法第26條第1 項前
    段（原裁決書漏載第1 項前段）規定，酒駕部分之罰鍰與刑
    事罰競合免繳等語。
二、聲明異議意旨略以：異議人甲○○因酒後駕車，經法院判決
    罰款新臺幣（下同）61,000元（實為判處有期徒刑2 月後得
    易科罰金以每日1,000 元折算之數額），因無機車駕照，需
    用汽車駕照來吊扣，而異議人工作需要使用汽車駕照，如遭
    吊扣恐影響生計，爰聲明異議，請求撤銷原處分等語。
三、按汽車駕駛人，駕駛汽車經測試檢定有酒精濃度超過規定標
    準之情形者，處15,000元以上60,000元以下罰鍰，並當場移
    置保管其車輛及吊扣其駕駛執照1 年，且應接受道路交通安
    全講習，道路交通管理處罰條例第35條第1 項第1 款、第24
    條第1 項第2 款分別定有明文。次按，94年12月14日修正，
    並自95年3 月1 日施行之道路交通管理處罰條例第68條規定
    （至99年5 月5 日新修正公布之同條例第68條第2 項規定，
    因迄未施行尚與本件無關），汽車駕駛人，因違反本條例及
    道路交通安全規則之規定，受吊銷駕駛執照處分時，吊銷其
    持有各級車類之駕駛執照。查修正前之道路交通管理處罰條
    例第68條則係規定「汽車駕駛人，因違反本條例及道路交通
    安全規則之規定，受吊扣或吊銷駕駛執照處分時，吊扣或吊
    銷其持有各級車類之駕駛執照」，觀其修法意旨，係以「原
    條文將違規駕駛人所持有之各級車類駕駛執照一併吊扣或吊
    銷，失之過酷，影響人民工作及生活甚鉅」為由，而刪除吊
    扣駕駛人駕駛執照時，應吊扣駕駛人持有各級車類駕駛執照
    之規定，是依現行道路交通管理處罰條例，已無得吊扣駕駛
    人所持有他級駕駛執照之依據存在，從而，於為吊扣駕駛人
    駕駛執照之處分時，自僅得吊扣駕駛人違規時所駕駛該級車
    類之駕駛執照，以限制其繼續駕駛該級車類行駛道路之權利
    。
四、經查：
  (一)異議人於98年10月27日21時19分許，駕駛車牌號碼ZLL-295
    號輕型機車，行經高雄縣鳥松鄉○○路與文海路口，為警攔
    查進行酒測，測得呼氣中酒精濃度達每公升1.04毫克，而由
    原處分機關就此交通違規行為裁處吊扣異議人大貨車普通駕
    駛執照12個月、施以道安講習（酒駕部分之罰鍰與刑事競合
    免罰）之事實，有本件舉發違反道路交通管理事件通知單、
    原處分機關高監營裁字第裁80-N00000000號裁決書、酒精濃
    度測試報告附卷可稽（本院卷第9 、13至15頁) ，是異議人
    上開酒後駕車違規事實已明，堪以認定。
  (二)按汽車駕駛人取得高一級車類之駕駛資格者，應換發駕駛執
    照，並准其駕駛較低級車類之車輛：三、已領有大貨車駕駛
    執照者，得駕駛小型車、輕型機器腳踏車，道路交通安全規
    則第61條第1 項第3 款定有明文，即所謂之「一人一照原則
    」。查異議人於本件違規時，領有普通大貨車駕駛執照，有
    本院公路監理電子閘門查詢資料1 紙在卷可稽（本院卷第19
    頁）。依上開規定，異議人自得駕駛輕型機器腳踏車，異議
    人既係駕駛輕型機器腳踏車違反道路交通管理處罰條例第35
    條第1 項第1 款之規定，揆諸前揭法律規定及說明意旨，原
    處分機關依法即僅能吊扣其輕型機器腳踏車駕駛執照，並無
    得吊扣異議人持有他級駕駛執照之依據。原處分機關以異議
    人有上開違規行為，裁處吊扣其大貨車普通駕駛執照，而非
    吊扣其輕型機器腳踏車駕駛執照，已難謂係適法之處分。又
    上開處置方式，雖可能產生無照駕駛之駕駛人，反而較有照
    駕駛之駕駛人得受有毋需吊扣駕駛執照處罰利益之疑慮，然
    行政行為，採取之方法所造成之損害不得與欲達成目的之利
    益顯失均衡，為行政程序法第7 條第3 款所明定，本件異議
    人並無輕型機器腳踏車駕駛執照可供吊扣，原處分機關因此
    吊扣異議人普通大貨車駕駛執照，雖可能達成杜絕異議人將
    來繼續酒醉駕車之目的，惟亦同時造成剝奪異議人駕駛普通
    大貨車之結果，對其工作及生活影響甚大，甚而危及其就業
    謀生問題，此所造成之損害，與欲達成目的之利益顯失均衡
    ，有違比例原則。職是，本件異議人領有普通大貨車駕駛執
    照，駕駛輕型機器腳踏車違反道路交通管理處罰條例第35條
    第1 項第1 款之規定，自應限制其駕駛輕型機器腳踏車之權
    利，而非限制其駕駛普通大貨車之權利，尚不得因異議人無
    較低等級之駕駛執照可供吊扣，即率爾吊扣較高等級之駕駛
    執照。從而，移送書以異議人僅領有大貨車普通駕照，依交
    通部95年5 月3 日交路字第0950030639號函、94年9 月15日
    交路字第0940051433號函及89年8 月30日交路89字第008861
    號函釋示，應執行吊扣其駕駛時所持大貨車普通駕照12個月
    之處分云云，與上開法律修正規定及說明，尚有抵觸，並無
    可採。
  (三)原處分機關對於異議人前揭違規行為，裁處吊扣普通大貨車
    駕駛執照12個月之處分，即屬違法，而得為撤銷之原因。至
    於道路交通主管機關對於汽車駕駛執照之管理，因採取一照
    原則，而未發給異議人輕型機器腳踏車駕駛執照，惟主管機
    關仍可利用電腦檔存資料註記或在異議人之普通大貨車駕駛
    執照上註明等其他方式，吊扣異議人之輕型機器腳踏車駕駛
    執照，是執行層面應可妥適克服，附此敘明。
五、本件酒後駕車僅一個交通違規行為，有關處罰效果之吊扣駕
    駛執照、施以道路交通安全講習，與該交通違規行為是否存
    在，均無從分離。異議人對於原處分關於吊扣其普通大貨車
    駕駛執照部分，既已聲明異議，則關於施以道路交通安全講
    習部分，均與該交通違規行為無從分離，本院自應予以審理
    。而原處分關於吊扣駕駛執照部分，違反現行道路交通管理
    處罰條例第68條之修正意旨，於法未合，異議人對此聲明異
    議，為有理由。原處分既有上開可議，即屬無可維持，爰依
    規定由本院將原處分撤銷，就異議人之違規行為，自為裁定
    如主文第2 項所示之諭知，以資適法。
據上論結，依道路交通管理處罰條例第87條第2 項、第35條第1
項第1 款、第24條第1 項第2 款，道路交通案件處理辦法第20條
前段，裁定如主文。
中    華    民    國    99    年    5     月    17    日
                  交通法庭    法  官  林建鼎
以上正本證明與原本無異。
如不服本裁定，應於送達後5 日內向本院提出抗告狀（須附繕本
）。
中    華    民    國    99    年    5     月    17    日
                              書記官  林怡君

司法院資訊處製作；財團法人民間司法改革基金會備份。
